【裁判字號】    97,訴緝,21
【裁判日期】    971009
【裁判案由】    毒品危害防制條例
【裁判全文】
臺灣基隆地方法院刑事判決              97年度訴緝字第21號
公  訴  人  臺灣基隆地方法院檢察署檢察官
被      告  甲○○
                    （現於臺灣桃園女子監獄執行中）
上列被告因違反毒品危害防制條例案件，經檢察官提起公訴（94
年度毒偵字第666號）及移送併辦（94年度毒偵字第653號），被
告就被訴事實為有罪之陳述，本院合議庭裁定由受命法官獨任進
行審判，經改依簡式審判程序審理後判決如下：
    主  文
甲○○連續施用第一級毒品，處有期徒刑捌月，扣案之第一級毒
品海洛因（淨重零點零參公克）沒收銷燬之，包裝上開海洛因之
外包裝袋壹個及注射針筒壹支沒收之。
    事  實
一、甲○○前因施用毒品案件，經本院以93年度毒聲字第362號
    裁定送觀察、勒戒後，因無繼續施用傾向，民國於93年10月
    8 日釋放出所，並由臺灣基隆地方法院檢察署檢察官以93年
    度毒偵字第1638號為不起訴處分確定。
二、詎其猶不思戒斷毒癮，於前揭觀察、勒戒執行完畢釋放出所
    5 年內，復基於施用第一級毒品海洛因之概括犯意，於94年
    2 月16日上午7時許，在基隆市○○區○○路463巷87號住處
    ，以將第一級毒品海洛因摻水注入注射針筒，再施打靜脈血
    管之方式，施用海洛因1次；復於同年2月19日上午7、8時，
    本於與上開施用海洛因之同一單一之犯罪決意，在基隆市○
    ○路58號2樓租屋處，以前開方式，施用第一級毒品海洛因1
    次（起訴書所載施用毒品時間、地點錯誤，業據蒞庭檢察官
    當庭更正）。嗣為警先後於(一)94年2月16日下午6時40分許，
    在基隆市○○路2巷3號前查獲，並扣得海洛因（淨重：0.03
    公克）及注射針筒1支。(二)94年2月20日上午10時50分在基隆
    市○○路212號前查獲，經採尿送驗呈嗎啡陽性反應而悉上
    情。
三、案經基隆市警察局第二分局、臺北市政府警察局松山分局報
    告臺灣基隆地方法院檢察署檢察官偵查起訴及移送併辦。
    理  由
一、本件被告所犯者非為死刑、無期徒刑、最輕本刑為3年以上
    有期徒刑之罪或高等法院管轄第一審案件，其於準備程序進
    行中，先就被訴事實為有罪之陳述，經告知其簡式審判程序
    之旨，並聽取公訴人及被告之意見後，本院依刑事訴訟法第
    273條之1第1項之規定，裁定由受命法官獨任進行簡式審判
    程序，且依同法第273條之2規定，簡式審判程序之證據調查
    ，不受第159條第1項、第161條之2、第161條之3、第163 條
    之1及第164條至第170條規定之限制，合先敘明。
二、前揭犯罪事實，業據被告於本院準備程序及審理時坦承不諱
    ，又經被告同意，為警查獲後所採集之尿液經送驗後，均分
    別呈現嗎啡、可待因陽性反應，此有基隆市警察局第二分局
    偵辦毒品案件尿液管體濫用藥物委驗單1份、台灣尖端先進
    生技醫藥股份有限公司濫用藥物檢驗報告2份（見94年度毒
    偵字第653號卷第50頁、94年度毒偵字第14頁、第45頁）附
    卷可稽，且參之以酵素免疫分析或薄層定性分析等方式為初
    步篩檢者，檢驗結果雖有相當程度偽陽性之可能，然以氣（
    液）相層析、質譜分析之儀器為交叉確認者，檢驗結果出現
    偽陽性之機率則極低，因而具有公信力，核足為對涉嫌人不
    利之認定；尤以「毒品施用後於尿液、血液中可檢出之最大
    時限，與施用劑量、施用頻率、施用方式、施用者飲水量之
    多寡、個人體質、代謝情況、檢體收集時間點及所用檢測方
    法之靈敏度等因素有關，因個案而異。依據Clarke'sIsolat
    i onIdentific ation of Drugs第二版記載，血液中藥物之
    半衰期（濃度減半所需時間）分別為古柯鹼0.7-1.5小時、
    海洛因3分鐘（其代謝物為嗎啡2-3小時）、嗎啡2-3小時、
    大麻20-36小時、安非他命12小時（當尿液偏酸性時，為4-
    8小時）、甲基安非他命9小時、Ketamine 2-4小時，而MD
    MA約8.49小時。一般於尿液中可檢出之最大時限，古柯鹼為
    施用後1-4天、海洛因2-4天、嗎啡2-4天、大麻1-10天、安
    非他命1-4天、甲基安非他命1-5天、MDMA1 -4天、MDA 1-4
    天、Ketamine2 -4天。」此曾經行政院衛生署藥物食品檢驗
    局以92年7月23 日管檢字第0920005609號函釋在案，且扣案
    之白粉1包（淨重：0.03公克）經送驗後，含有第一級毒品
    海洛因成份，有法務部調查局94年4月9日調科壹字第320002
    719號鑑定通知書、台北市政警察局松山分局查獲涉嫌毒品
    危害防制條例毒品初步鑑驗報告單各乙份（見94年度毒偵字
    第653號卷第22頁、第47頁）附卷足佐，復有扣案之注射針
    筒1支佐證，足認被告自白與犯罪事實相符，應認被告確有
    於前揭時、地施用第一級毒品海洛因無訛。又被告前因施用
    毒品案件，經本院以93年度毒聲字第362號裁定送觀察、勒
    戒後，認無繼續施用傾向，於93年10月8日釋放出所，並由
    臺灣基隆地方法院檢察署檢察官於93年10月6日以93年度毒
    偵字第1638號為不起訴處分確定等情，亦有臺灣高等法院被
    告前案紀錄表附卷足稽，綜上，本案事證明確，被告於觀察
    、勒戒執行完畢後，5年以內再犯施用毒品之犯行，堪可認
    定，應依法論科。
三、被告行為後，刑法及其施行法於94年2月2日修正公布，並於
    95年7月1日修正施行，關於新舊法律變更之比較適用，原則
    上應就罪刑有關之共犯、未遂犯、想像競合犯、牽連犯、連
    續犯、結合犯，以及累犯加重、自首減輕暨其他法定加減原
    因（如身份加減）與加減例等一切情形，綜其全部罪刑之結
    果而為比較（最高法院95年第8次會議關於中華民國刑法94
    年修正施行後之法律比較適用決議第一點第(四)小點參照），
    而此次修法與本案罪刑相關者，本院認修正後刑法已刪除刑
    法第56條關於連續犯之規定，本件被告多次施用毒品犯行，
    如依修正後之規定，僅能分論併罰，再定其應執行之刑，此
    較諸修正前僅論以一罪並加重其刑，並未更有利於被告。經
    比較前述法律變更之結果後，本案因修正後之規定並未對被
    告更為有利，依據刑法第2條第1項前段，應一體適用修正前
    刑法之規定。
四、查海洛因屬於毒品危害防制條例第2條第2項第1款之所定第
    一級毒品，核被告甲○○所為，係犯毒品危害防制條例第10
    條第1項之施用第一級毒品罪，其施用前、後持有海洛因之
    低度行為，應為施用之高度行為所吸收，均不另論罪。又被
    告先後多次施用第一級毒品之行為，時間緊接，所犯罪名相
    同，顯係基於概括犯意反覆為之，為連續犯，應依修正前刑
    法第56條之規定論以連續施用第一級毒品罪，並加重其刑。
    又公訴人雖僅就被告於94年2月19日上午7、8點之施用第一
    級毒品犯行提起公訴，而未論及事實欄所載之其餘施用第一
    級毒品犯行，然此部分與起訴書所記載者既有連續犯裁判上
    一罪關係，基於審判不可分原則，為起訴效力所及，且業經
    檢察官移請併案審理，本院自得予以審理，附此說明。爰審
    酌被告前有多次施用毒品前科，經觀察、勒戒後，竟再度施
    用毒品，顯見其意志不堅，無法戒絕毒害，及本件犯罪之動
    機、手段、施用毒品為自戕行為，對身體健康產生危害及其
    犯罪後均能坦承犯行，態度尚佳等一切情狀，量處如主文所
    示之刑，以示警懲。又，中華民國九十六年罪犯減刑條例第
    5 條規定：「本條例施行前，經通緝而未於中華民國96年12
    月31日以前自動歸案接受偵查、審判或執行者，不得依本條
    例減刑」，經查，被告犯罪時間係在96年4月24日之前，其
    雖曾於94年7月21日經本院發佈通緝，然係於97年9月13日緝
    獲歸案，非被告於96年12月31日以前主動歸案，依前揭規定
    ，不得減刑，併此敘明。
五、至查獲之第一級毒品海洛因1小包（淨重：0.03公克）為毒
    品，應依毒品危害防制條例第18條第1項前段規定宣告沒收
    銷燬之。至包裝前開第一級毒品海洛因之外包裝1只，具有
    防止毒品裸露、散逸之功能，且無與毒品難以析離而無法個
    別宣告沒收之情事，與扣案之注射針筒1支均屬被告所有，
    供犯本案施用第一級毒品海洛因所用，業據被告供承明確，
    而刑法第38條第1項第2款有關「供犯罪所用之物」得沒收之
    規定，未於94年2月2日併予修正，無新舊法比較問題，爰依
    現行刑法第38條第1項第2款之規定，宣告沒收。
據上論斷，應依刑事訴訟法第273 條之1 第1 項、第299 條第 1
項前段，毒品危害防制條例第10條第1項、第23條第2項、第18條
第1項前段，刑法第11條、第2條第1項前段、刑法第38條第1項第
2款、修正前第56條，判決如主文。
本案經檢察官乙○○到庭執行職務。
中    華    民    國    97    年     10    月    9    日
                  刑事第四庭法  官    周霙蘭
以上正本證明與原本無異。
對於本件判決如有不服，應於收受送達後10日內，向本院提出上
訴書狀，上訴於臺灣高等法院，並按他造當事人之人數附具繕本
。
中    華    民    國    97    年     10    月    9    日
                            書記官    呂明龍
附錄論罪法條：
毒品危害防制條例第10條：
施用第一級毒品者，處6 月以上5 年以下有期徒刑。
施用第二級毒品者，處3 年以下有期徒刑。


司法院資訊處製作；財團法人民間司法改革基金會備份。
